【裁判字號】    89,易,4580
【裁判日期】    900220
【裁判案由】    詐欺
【裁判全文】
台灣板橋地方法院刑事判決                        八十九年度易字第四五八０號
    公  訴  人  台灣板橋地方法院檢察署檢察官
    被      告  甲○○
                乙○○○
右列被告因詐欺案件，經檢察官提起公訴（八十九年度偵緝字第六六六、六七三號）
，本院判決如左：
    主  文
甲○○共同意圖為自己不法之所有，以詐術使人將本人之物交付，處有期徒刑肆月，
如易科罰金，以佰元折算壹日。緩刑年。
乙○○○共同意圖為自己不法之所有，以詐術使人將本人之物交付，處拘役伍拾日，
如易科罰金，以佰元折算壹日。
    事  實
一、乙○○○前於民國（下同）八十六年間因誣告案件，經本院判處有期徒刑二月確
    定，並於八十七年一月二十三日易科罰金執行完畢（不構成累犯）。甲○○與乙○○○二人係夫妻關係，二人平日以為人洗車為業，每月收入最多為新台幣（下
    同）四萬元，且積欠游堤鏞等人債務多達六、七十餘萬元，無力清償，二人明知
    自己並無能力繳交會款，竟為籌得資金以便清償上開債務，竟共同意圖為自己不
    法之所有，於八十六年四月五日起至八十九年四月五日止，以甲○○之名義召集
    民間互助會連同會首共計三十八會，每會每月新台幣（下同）二萬元，甲○○及
    乙○○○二人又以蕭金花之名義再參加一會。上開互助會約定每月五日下午一點
    在位於台北縣三重市○○○路三六四巷六十六號四樓甲○○之處開標，並約定由
    出標金最高者得標而領取該會之會款，未得標者即活會之會員扣除得標會員所出
    標之標金，再將餘款之會錢交予會首甲○○或其妻乙○○○（亦即所謂內標制）
    ，致使丁○○等人不疑有詐，因而陷於錯誤丁○○即以其女丙○○之名義參加上
    開互助會。嗣於八十八年七月五日丁○○以其女丙○○名義標取會款，而於同年
    七月七日欲向甲○○及乙○○○二人收取會款時，始知甲○○夫妻二人已搬遷不
    知去向，經丁○○向其他會員查證僅收取會款十八萬元，計詐騙丁○○有五十六
    萬元。
二、案經被害人丙○○訴請台灣板橋地方法院檢察署檢察官偵查起訴。
    理  由
一、訊據被告甲○○及乙○○○二人對於上述每月收入僅有四萬元，且負債多達六、
    七十餘萬元及無法將會款交付予丁○○之事實坦承不諱；惟均矢口否認有何詐欺
    之犯意，並辯稱：係因會員陳美玲以許美蘭之名義參加互助會，事後未繳交死會
    會款，伊等始無法繼續主持開標云云；經查：被告二人於本院審理時自承每月為
    人洗車之收入至多僅有四萬元，且已負債有六、七十餘萬元，此外並無金融機構
    之存款，卻召集每月二萬元之互助會，甚而又以蕭金花之名義參加一會，如此每
    月會款就多達四萬元；再被告積欠債務多達六、七十餘萬元，並以代為繳納死會
    之會款作為債務抵銷。是以被告二人對於自己財務狀況及有無能力繳交互助會之
    會款，自應相當清楚，以開之收入及負債足證被告二人詐欺之意圖至為灼然。此
    外並有被害人丙○○之母丁○○於偵查及本院審理時指訴綦詳，復有互助會單乙
    紙在卷可佐。從而被告二人所辯無詐欺意圖乙節，要屬飾卸諉責之詞，殊無可採
    。罪證明確，被告二人犯行洵堪認定。
二、核被告二人所為，均係犯刑法第三百三十九條第一項意圖為自己不法之所有，以
    詐術使人將本人之物交付之罪。又被告甲○○與乙○○○之間有犯意聯絡與行為
    之分擔，應論以共同正犯。爰分別審酌被告二人之品行、智識程度、犯罪動機及
    被告二人詐欺之手法、詐欺之金額及被告甲○○召集互助會，而被告乙○○○代
    為收取會款，二人參與犯罪之程度以及被告二人犯罪後之態度等一切情狀，各量
    處如主文所示之刑，並均諭知易科罰金之折算標準（按刑法第四十一條業於九十
    年一月十日修正為五年以下有期徒刑之罪，而受有期徒刑六月以下之宣告，然此
    並非刑罰法律之變更，僅係刑罰執行要件之放寬而已，故認並無刑法第二條第一
    項之適用），用資懲儆。末查；被告甲○○前未曾受有期徒刑以上刑之宣告，此
    有台灣高等法院檢察署刑案紀錄簡覆表在卷可徵。被告甲○○初犯本罪且已與被
    害人丙○○之母丁○○達成和解，有和解書及被告甲○○開立之本票影本在卷可
    稽，經此偵審教訓，信已足收警惕之效，應無再犯之虞，本院認被告甲○○宣告
    之刑以暫不執行為適當，爰依法諭知緩刑三年，以勵自新，並策來茲。
據上論斷，應依刑事訴訟法第二百九十九條第一項前段，刑法第二十八條、第三百三
十九條第一項、第四十一條第一項、第七十四條第一款，罰金罰鍰提高標準條例第一
條前段、第二條，判決如主文。
本案經檢察官賴惠慈到庭執行職務
中      華      民      國       九十       年     二     月    二十    日
                                      台灣板橋地方法院刑事第二庭
                                          法  官  潘  長  生
右正本證明與原本無異
如不服本判決應於送達後十日內向本院提出上訴狀
                                          書記官  王  增  華
中      華      民      國       九十       年     三     月     七     日
附錄本案論罪科刑法條全文：
刑法第三百三十九條：
意圖為自己或第三人不法之所有，以詐術使人將本人或第三人之物交付者，處五年以
下有期徒刑、拘役或科或併科一千元以下罰金。
以前項方法得財產上不法之利益或使第三人得之者亦同。
前二項之未遂犯罰之。


司法院資訊處製作；財團法人民間司法改革基金會備份。
